【裁判字號】    97,抗,1454
【裁判日期】    970930
【裁判案由】    聲明異議
【裁判全文】
臺灣高等法院民事裁定                  97年度抗字第1454號
抗  告  人  甲○○○
上抗告人因與台灣中油股份有限公司等間聲明異議事件，對於中
華民國97年7月30 日臺灣板橋地方法院97年度執助字第2382號所
為裁定提起抗告，本院裁定如左：
      主  文
抗告駁回。
抗告費用由抗告人負擔。
      理  由
一、抗告人於原法院聲明異議意旨略以：原法院依相對人即債權
    人聲請於民國（下同）97年7 月8 日以板院輔97執助木字第
    2382號執行命令扣押抗告人所有台灣銀行新莊分行之存款新
    台幣（下同）2,669,974元。惟上開存款中有本金694,800元
    之定期存款為伊服務於台北市公共汽車管理處之退休金專戶
    存款，依公務人員退休法第14條規定不得扣押，為此聲明異
    議，求為撤銷上開扣押執行命令云云。原法院以其所扣押者
    ，為抗告人對於第三人之存款債權，非抗告人請領退休金之
    權利，因而駁回抗告人之異議，經核並無不合。
二、抗告意旨雖以：其於台灣銀行新莊分行開設之退休金專戶係
    其為行使請領退休金之權利而設，其對台灣銀行新莊分行之
    權利仍屬請領退休金之權利，其於台灣銀行新莊分行之存款
    2,669,974 元，乃其退休金及其所茲生之利息，依法不得扣
    押。又其自台北市公共汽車管理處退休後未再任他職，且抗
    告人已達76歲高齡，並無謀生能力，上開存款為其維持日常
    生活所需，依強制執行法第122條規定，不得扣押等語。
三、惟按查公務人員退休法第14條僅規定：「請領退休金之權利
    ，不得扣押、讓與或供擔保」，若已領取後存入銀行，其請
    領退休金之權利，已不存在，其對於存款銀行之權利，係存
    款人之權利，而非請領退休金之權利，除有其他不得強制執
    行之情形外，尚難僅以其為公務員退休金而謂不得強制執行
    （最高法院73年度台抗字第253 號裁定意旨參照），本件依
    抗告人所述，抗告人係自台北市公共汽車管理處退休，而於
    台灣銀行新莊分行開設退休金專戶存入其所領得之退休金，
    則其就其退休金專戶內之存款，對於台灣銀行新莊分行權利
    ，僅為存款人之權利，而非請領退休金之權利，抗告人引公
    務人員退休法第14條規定，抗辯原法院不得扣押其存款，應
    非可取。
四、又按債務人對於第三人之債權，如係維持債務人及其家屬生
    活所必需者，不得為強制執行，固為強制執行法第122 條所
    明定。但債務人服勞務所獲之薪津，非必全部為維持債務人
    及其家屬生活之必要費用，如除去此項必要費用尚有餘額，
    仍非不得為強制執行。而強制執行法第122 條所稱「維持債
    務人及其家屬生活所必需」，係指依一般社會觀念，維持其
    最低生活，在客觀上不可缺少者而言（最高法院52年台上字
    第1683號判例、76年台抗字第392 號裁判意旨參照）。查抗
    告人對於台灣銀行新莊分行之存款債權高達2,669,974 元，
    顯已逾一般人維持生活所需之數額，抗告人復未釋明其有如
    何之事由，必保有如此高額之存款不受扣押，否則即無法維
    持最低之生活，則其主張上開存款為其維持生活所必需而不
    得扣押，即非可取。
五、綜上所述，抗告人執前旨，指摘原裁定不當，求予廢棄，為
    無理由，應予駁回，爰裁定如主文。
中    華    民    國    97    年    9     月    30    日
                    民事第三庭
                        審判長 法  官 林敬修
                               法  官 吳青蓉
                               法  官 張靜女
正本係照原本作成。
本裁定除以適用法規顯有錯誤為理由，並經本院許可外，不得再
抗告。如提起再抗告，應於收受後10日內委任律師為訴訟代理人
向本院提出再抗告狀。並繳納再抗告費新台幣１千元。
中    華    民    國    97    年    10    月    1     日
                               書記官 廖麗蓮


司法院資訊處製作；財團法人民間司法改革基金會備份。
